臺灣臺北地方法院民事判決　　　　　　　　　　　　　　九十三年度訴字第二四號
　　原　　　告　文汶恒科技實業有限公司
　　法定代理人　甲○○
　　被　　　告　國防部軍備局採購中心
　　法定代理人　乙○○
　　訴訟代理人　陳金泉律師
　　　　　　　　葛百鈴律師
　　　　　　　　李瑞敏律師
右當事人間請求給付報酬事件，本院於中華民國九十三年三月十日言詞辯論終結，判
決如左：
    主      文
被告應給付原告新台幣伍拾柒萬伍仟伍佰零陸元，及自民國九十三年一月七日起至清
償日止，按年息百分之五計算之利息。
訴訟費用由被告負擔。
本判決於原告以新台幣貳拾玖萬元供擔保後，得假執行。但被告以新台幣伍拾柒萬伍
仟伍佰零陸元為原告預供擔保，得免為假執行。
    事      實
甲、原告方面：
一、聲明：除供擔保金額外，如主文第一項所示。
二、陳述：
（一）兩造於民國九十一年十二月三十一日簽訂有「國醫中心弱電系統及管線維護」
      工程契約（下稱系爭契約），總價新台幣（下同）伍佰伍拾肆萬壹仟玖佰元（
      含稅），維護期間自九十二年一月一日起至同年九月二十日止，維護地點為三
      軍總醫院內湖院區及汀州院區。依系爭契約附加條款約定國防大學國防醫學院
      三軍總醫院（下稱三軍總醫院）為被告關於系爭契約之代理人，負責系爭契約
      之履約、驗收及付款作業。九十二年三月十九日起，三軍總醫院開始收治嚴重
      急性呼吸道症候群疾病（下簡稱ＳＡＲＳ）病患。自四月底起，三軍總醫院即
      陸續指示原告派遣之維護人員進入曾收容ＳＡＲＳ病患之病房，進行弱電系統
      維護及管線工程。院內雖有提供隔離衣予維修人員，惟因上揭維護工程係在天
      花板作業，施工工具多為尖銳器具，隔離衣在施工時極易因勾、碰到天花板、
      施工工具及其他尖銳物品而破損，維護人員因而有受ＳＡＲＳ病毒感染之重大
      危險。上述病房在五月十三日以前並未淨空完成消毒，維護人員原本即非專業
      醫學人員，未曾受過專業醫學訓練，三軍總醫院亦未因應疫情而對維護人員施
      以疫期間之教育訓練。三軍總醫院未事先完成上述病房消毒及教育維護人員等
      事項，卻要求維護人員置身於高度危險感染區域內之行為，因而導致原告所僱
      請之維護人員多達十人辭職，兼以當時疫情嚴重，欲招募駐守醫院之維修人員
      甚為困難，幾近不可得，且原告亦不能強迫維護人員冒生命危險進入未消毒之
      病房，遂分別於五月一日、二日、五日至九日、十二日及十三日發生到院維護
      人員不足約定人數之情形。由此可知，上述情形實因被告未提供安全之工作環
      境所致，並非可歸責於原告，依民法第二百三十條規定，原告毋須負擔遲延之
      違約責任。且依契約附加條款第十二條規定，被告亦僅得展延履約期限，殊不
      得逕認原告違約而扣款。又原告曾於同年六月五日函請三軍總醫院依上揭約定
      展延履約期限，惟三軍總醫院仍以原告違反履約管理云云，而為扣款，原告自
      得依據兩造之契約關係，訴請被告給付遭被告扣除之工程款伍拾柒萬伍仟伍佰
      零陸元及自起訴狀繕本送達翌日起之利息。
（二）對被告抗辯之陳述：
    １本件ＳＡＲＳ疫情因屬不可抗力之事由，原告對此部分之未依約履行無庸負擔
　　  損害賠償責任：
      系爭契約附加條款第十二條遲延履約第二項約定，係關於原告因不可抗力或不
      可歸責之事由陷於遲延後，因客觀上情形不能履約者，被告得終止或解除原告
      所負之契約責任，而非終止或解除契約，二者差異懸殊。ＳＡＲＳ疫情於年初
      爆發之時，其感染範圍、速度、欠缺防制及治療之道，以及對民眾造成之恐慌
      等情形，與瘟疫相較，並無不及之處，而同屬不可抗力者。是縱依上揭約定，
      被告亦僅得展延履約期限，殊不得逕認原告違約而扣款。又原告曾於同年六月
      五日函請三軍總醫院依上揭約定展延履約期限，惟三軍總醫院仍以原告違反履
      約管理云云，而為扣款，其扣款違反上揭約定，至為顯然。
    ２被告就本件承攬契約之履行，並未盡其定作人應顧及原告之生命、身體及財產
      等權利之附隨義務。故本件原告之未依據債務本旨提供足夠人數履約，係屬不
      可歸責於原告之事由：
    (1)三軍總醫院雖未至如同和平醫院般封院之地步，然而該醫院自九十二年三月十
      九日起開始收治ＳＡＲＳ病患，卻因無法即時判別可疑病例，兼以收容ＳＡＲ
      Ｓ患者之三五病房前半段欠缺負壓隔離設施，而陸續導致多名曾在該區病房值
      勤之醫護人員感染。三軍總醫院為專業醫療院所，又收治ＳＡＲＳ病患，對於
      ＳＡＲＳ疫情之控管方式及程度，原本應較其他處所更為周密嚴格，茲不論上
      述情形係因當時醫學技術上有不能克服之處，或醫護人員疏失等等可能因素所
      致，惟均足以證明三軍總醫院在當時對於ＳＡＲＳ可疑病例之判別、收容ＳＡ
      ＲＳ患者之病房環境其維護及隔離措施等事項，均無法確實控管。從而，被告
      辯稱伊於原告派遣之維修人員進入三軍總醫院時，均有提供防護衣，綜合醫院
      本身之專業措施以及當時政府對於醫院的政策與扶助等情形，原告進入三總進
      行維修並非不可能等語，均屬卸責之詞。蓋自上述情形觀之，其所謂醫院本身
      之專業措施確實有不足之處。
    (2)三軍總醫院自同年四月底起，即陸續要求原告派遣之維修人員進入上開病房內
      進行弱電系統維護及管線工程，卻遲至同年五月十三日始完成上開病房之消毒
      工作。施行消毒工作對於被告而言並非困難，然而被告不先施行消毒工作，反
      而先要求原告進入上開有高度感染可能之病房內工作，此等行為，自難認為被
      告對於可能侵害原告人身安全之事項已經有所防範，應認被告違反其所負應避
      免侵害原告人身上利益之附隨義務。而鑑於醫護人員在該區病房內接連感染之
      情形，足徵該區病房在完成消毒以前，其環境對於人體健康存有高度危險。尤
      其當時對於ＳＡＲＳ病情雖有大概瞭解，傳染途徑亦能初步掌握，但ＳＡＲＳ
      病例檢測耗時，治療途徑又尚在摸索階段，任何人均不敢保證在剛剛收容過Ｓ
      ＡＲＳ患者，卻未完成消毒程序之病房中持續進行電路、管線等工程作業，無
      絲毫感染之可能，且隔離衣在施工及維修時絕不可能劃破。更何況連專業醫護
      人員於穿戴完善隔離裝備之情形下都難免感染，又遑論對於ＳＡＲＳ一竅不通
      之工程維修人員。又縱使被告辯稱當時院內人員及其他民生給付率皆正常供應
      乙節為真，惟該等人員其工作地點與內容與原告前述者各不相同，原不得等而
      類比。被告又辯稱原告拒絕進入履約場所進行維修任務之行為，係因對於ＳＡ
      ＲＳ疫情之資訊不足所致，純屬施工人員自行想像而心生恐懼，為無謂的恐慌
      認知云云，即顯得太過牽強，而不足採信。
    (3)徵諸原告實際維護人員不足約定人數之情形，確係在三軍總醫院於五月十三日
      完成ＳＡＲＳ病房消毒工作以前所發生，且原告於約定維護期間內，除上述情
      形以外，並無其他違約情事，而上述情形又係因ＳＡＲＳ疫情甚為嚴重及可歸
      責於三軍總醫院未提供安全工作環境之事由所導致等情形，應認原告於五月一
      日、二日、五日至九日、十二日及十三日發生到院維護人員不足約定人數之情
      形，並非可歸責於原告，當無使原告負擔違約責任之理。綜上，原告於同年五
      月十三日即被告完成病房消毒程序以後，未再發生到院維護人數不足之情形，
      可知原告並非憑空託言ＳＡＲＳ疫情云云，或單純因恐懼想像醫院係危險場所
      ，即稱上開情形不可歸責於原告，及被告扣款為無理由，實乃係因被告並未保
      持工作環境安全無虞，其關於契約之履行，已嚴重違反基於契約所生之附隨義
      務。今被告構成債務不履行在先，自無引而要求原告負擔違約責任之理。
三、證據：提出工程契約書、清單、附加條款節錄、值班編組表、原告九十二年六月
    五日函、三軍總醫院來函（以上皆影本）等件為證。
乙、被告方面：
一、聲明：原告之訴及假執行之聲請均駁回，如受不利益判決，願供擔保請准免為假
    執行。
二、陳述：
（一）本件因ＳＡＲＳ疫情致原告於維護期間中有數日無人或未達約定人數到場履約
      之情事，並無任何契約所訂之不可抗力事由，乃純屬原告片面違約：
    １依據系爭契約附加條款第十二條遲延履約第二項第(一)款至(十二)款所列舉之不可抗
      力事由中，並無羅列原告所稱之ＳＡＲＳ情事，且本件情形亦非屬同條第(十三)款
      其他甲方認定確屬不可抗力者。是以，本件非屬於原告所稱契約第十二條所訂
      之不可抗力情事，殆屬無疑。
    ２原告屢稱本件之情事應適用於上開條款第二項第(五)款所訂之「毒氣、瘟疫、火
      災或爆炸」事由，惟本件履約時，雖遇有國內ＳＡＲＳ肆虐，然其非屬於條款
      中所稱之瘟疫，且當時亦無致生原告無法履約之情事可言。況且，原告未到場
      維修履約之情形，其中僅只有一天全部人員未到，其餘時間乃係維修人數不足
      ，此更足證本件確實無履約不可能的情事，而與契約條款所訂罷工、瘟疫等全
      面性不可能履約之不可抗力事由，絕對不同，自無從以此為由，推託其契約責
      任。
    ３再者，當時被告所指定之履約場所三軍總醫院雖亦收有疑似ＳＡＲＳ病患，但
      並未如和平醫院般實行封院措施，且其院內醫護以及行政人員仍正常上下班、
      擔任勤務，其他民生給付或私法契約之履行等等，率皆正常供應，故本件並無
      致生原告無法進場履約等事實，而乃原告抗拒進入維修場所履約之片面違約情
      事。
    ４又倘如原告確實預見當時可能會有履約困難之情事，依雙方契約規定，原告應
      事先通知被告，並徵得被告同意，始有主張展延履約者。今原告竟無視視三軍
      總醫院用電之安全與需求，無故、片面違約，且遲至同年六月五日，違約事實
      業已發生、被告已通知依約扣違約款項後，方始自圓其說地將其違約事實全部
      歸咎於ＳＡＲＳ發生，而具函請求被告展延履約期限，其主張自屬無理。
    ５原告派遣維修人員進入三總履約時，被告均有提供防護衣等醫療防護用品，則
      已善盡被告於契約中之協力義務，且當時三軍總醫院根本未發生院內感染，醫
      院依規定將ＳＡＲＳ患者安置於隔離區病房，故綜合ＳＡＲＳ的傳染途徑、醫
      院的本身專業措施、以及當時政府對於醫院的政策與扶助等等，在被告已提供
      相關防護措施，且原告進入三軍總醫院進行維修亦非屬不可能的情形下，並非
      如原告所稱其基於不可抗力而不履行本契約。
（二）本件被告業已提供防護衣予原告進場維修人員，已確實善盡契約之附隨義務、
      協力義務：
    １本件履約過程雖遇有國內ＳＡＲＳ肆虐，因履約場所在於三軍總醫院，被告同
      時顧全原告履約時之安全，業已提供醫療用防護衣予原告所派遣入院維修之人
      員。故被告確實已善盡契約之附隨、協力義務，而無原告所稱債務不履行之情
      事。退步言之，於履行債務中縱使存在原告所引未履行附隨義務、不完全給付
      等，其僅構成隨後之瑕疵損害等賠償問題，與債務相對人能否因此拒絕給付者
      無關，故原告無由以此主張為據。
    ２再者，上開原告所稱病房消毒工作，倘原告履約當時確實認為係被告所應負之
      協力義務，而被告不為者，原告依法亦應於事先定期催告請求被告為此協力義
      務，而非於違約後，再將之作為卸責理由。況且病房消毒工作何時完成，必須
      考量三軍總醫院院內醫療資源之分配等事宜，而非原告所稱三軍總醫院立刻即
      能完成者。被告以及三軍總醫院確實已顧及入院維修人員之生命安全，而提供
      醫療用防護衣予維修人員使用，且實際上被告如此之協力義務亦屬合理、安全
      ，原告以病方未完成消毒工作為由主張，實有違誠信而純屬卸責之詞。
（四）綜上，本件實因原告未依約派員入院維修履約，被告基於雙方契約第柒條第四
      十九款罰則約定，而為扣款行為，該扣減本件價金款項行為，自屬合理、有據
      。而被告所依約扣款數額，實則包含被告本依約應為之對價給付部分暨雙方於
      契約合意所定之違約扣款部分。
（五）依原告起訴狀之陳述，其乃因原告之員工以「離職」方式拒絕本件勞務提供而
      生原告違約情事，故則原告於其員工離職即已無庸再行給付薪資，卻又反過頭
      來向被告要求給付報酬，形同不當得利，實已大違誠信。
三、證據：提出國防部九十二年九月十六日令影本為證。
    理      由
甲、程序部分：
一、本件原告原係以國防部採購局為被告提起本件訴訟，然國防部採購局業於九十二
    年十月一日，因國防部組織法及國防部軍備局組織條例之修訂，改隸國防部軍備
    局，並更名為國防部軍備局採購中心，此有被告所提出之國防部九十二年九月十
    六日昌日字第０九二０００四五五三號令影本在卷可稽（見本院卷第五十五頁）
    ，被告僅為組織名稱之變更，其法人格仍屬同一，本院自得更正被告名稱為「國
    防部軍備局採購中心」，合先敘明。
二、按訴狀送達後，原告不得將原訴變更或追加他訴。但擴張或減縮應受判決事項之
    聲明者，不在此限，民事訴訟法第二百五十五條第一項第三款定有明文。查，本
    件原告起訴時原訴請被告給付伍拾柒萬陸仟伍佰零陸元，然經被告辯稱其實際上
    依約扣除本件價款部分為伍拾柒萬伍仟伍佰零陸元，原告查證後確係為起訴時誤
    算該扣款金額，遂於九十三年二月十七日具狀向本院聲明減縮聲明為訴請被告給
    付伍拾柒萬伍仟伍佰零陸元及利息，係屬減縮應受判決事項之聲明，應予准許。
乙、實體部分：
一、本件原告起訴主張：兩造於九十一年十二月三十一日簽訂本件系爭契約，總價伍
    佰伍拾肆萬壹仟玖佰元（含稅），維護期間自九十二年一月一日起至同年九月二
    十日止，計八個月又二十日，維護地點為三軍總醫院內湖院區及汀州院區。依系
    爭契約附加條款約定三軍總醫院為被告關於系爭契約之代理人，負責系爭契約之
    履約、驗收及付款作業。九十二年三月十九日起，三軍總醫院開始收治ＳＡＲＳ
    病患，並於同年五月三日三軍總醫院院內發現一名實習醫師及三名護理師出現疑
    似症狀而進行通報，該名實習醫師於五月九日經ＰＣＲ檢驗呈現陽性反應，因而
    連帶造成三總院內總計有五名醫師、十一名護士及乙名呼吸治療師接受隔離，復
    有四十餘名醫護人員為二級列管。五月十三日起三總院內陸續有數名ＳＡＲＳ病
    患死亡，原告所僱請之維修人員因國內普遍對於ＳＡＲＳ疫情的陌生、無知而心
    生恐慌，紛紛向原告請辭，致使原告無法依約於九十二年五月一日、二日、五日
    至九日、以及十二、十三日，派員至被告所指定之三軍總醫院進行弱電系統與管
    線之維修工作。是以，經被告指定為負責本件購案之履約、驗收以及付款等代理
    人三軍總醫院，遂依雙方契約之第七條四十九款關於原告違約之規定，函知原告
    其違約事實，並依約扣除被告應給付之價金，共計伍拾柒萬伍仟伍佰零陸元。原
    告認其係因不可抗力、不可歸責於己之事由至無法提供充足人數履約，故被告之
    扣款本件無據，遂以提起本件訴訟。
二、被告則以：本件因ＳＡＲＳ疫情致原告於維護期間中有數日無人或未達約定人數
    到場履約之情事，並無任何契約所訂之不可抗力事由，應純屬原告片面違約，且
    被告業已提供防護衣予原告進場維修人員，已確實善盡契約之附隨義務、協力義
    務，原告既有違約之事實，被告自得依約扣除原應給付之價金等語，資為抗辯。
三、本件兩造不爭執事項：
（一）本件係國防部編號ＨＪ九二○一六Ｌ○二九限制性招標購案，被告採購機關於
      九十一年十二月二十七日決標，同年十二月三十一日與得標廠商原告雙方簽訂
      本件勞務採購契約。依約原告應於契約所約定之維護期間內（即九十二年一月
      一日起至九月二十日止），按時派員至被告所指定之地點，進行該指定區域之
      弱電系統的維修與保養。雙方約定本件維修保養費用為五百五十四萬一千九百
      元，並於契約及其附件內容詳細載明被告每月付款方式、原告所應提保養維修
      之範圍與派員維修之排班紀錄，以及原告違約時之處理等等。且復依據兩造之
      契約約定，原告應於契約存續期間內，每日派遣十七名維修人員，包含正常班
      （每日八時至十七時）十三名維修人員，二十四小時輪值維修人員三名，以及
      輪休人員乙名。
（二）前開合約維護期間，因爆發ＳＡＲＳ事件三軍總醫院於九十二年三月十九日起
      開始收治ＳＡＲＳ病患。四月二十五日台大、台北榮總及三總等三家醫院決議
      ，共同負擔診治可疑ＳＡＲＳ病患之工作。五月三日三軍總醫院院內發現一名
      實習醫師及三名護理師出現疑似症狀而進行通報，該名實習醫師於五月九日經
      ＰＣＲ檢驗呈現陽性反應，因而連帶造成三總院內總計有五名醫師、十一名護
      士及乙名呼吸治療師接受隔離，復有四十餘名醫護人員為二級列管。五月十三
      日起三總院內陸續有數名ＳＡＲＳ病患死亡等情，業據原告提出聯合報、聯合
      晚報相關報導節錄本為證，堪信為真實。
（三）於爆發ＳＡＲＳ疫情期間，三軍總醫院內有提供隔離衣予原告公司之維修人員
      ，但前開病房並未淨空完成消毒，而發生原告受雇之員工紛紛向原告請辭，致
      使原告無法依約於九十二年五月一日、二日、五日至九日、以及十二、十三日
      ，派員至被告所指定之三軍總醫院進行弱電系統與管線之維修工作。是以，經
      被告指定為負責本件購案之履約、驗收以及付款等代理人三軍總醫院，遂依雙
      方契約之第七條四十九款關於原告違約之規定，分別以集適字第○九二○○一
      ○六四八號函、集適字第○九二○○一○六四七號函、集適字第○九二○○一
      一○八七號函，通知原告其違約事實，並依約扣除被告應給付之價金，共計伍
      拾柒萬伍仟伍佰零陸元。另被告於五月十三日之後即完成前開病房之淨空、消
      毒工作。
（四）原告曾於九十二年六月五日去函要求被告依據合約附加條款第十二條第二款第
      四、五項規定，同意展延履約期限，但遭被告拒絕。
四、被告既以前詞置辯，故本件之主要爭點被告主張依約扣除原告於維護期間中有數
    日無人或無達約定人數履約之懲罰性違約金是否有據，亦即本件被告是否有原告
    所稱之未履行附隨義務或得將ＳＡＲＳ疫情認定係屬不可抗力或不可歸責於原告
    之事由，而使原告無庸負擔遲延責任。現就本件之爭點析述如下：
（一）按依據兩造所簽訂之契約附加條款第六條「履約期限」規定「自九十二年一月
      一日起至九十二年九月二十日止之期間內履行採購標的之維護工作。」、又第
      七條「履約管理」第二點規定：「維護人數：主任一人、資深技術員八人、一
      般技術人八人。」（見本院卷第十四頁）。故原告有依約派遣充足人員履約之
      義務。另同條第四十九點罰則規定：「凡違反履約管理，甲方（即被告）得處
      以懲罰性違約金並限期改善，每次（每人）扣除該月維護費應給付價金百分之
      一，得按日連續處罰至改善為止，以契約價金總額之百分之二十為上限。」。
      原告既不爭執其於九十二月一日、二日、五日至九日、十二日、十三日發生到
      三軍總醫院維護人員不足約定數量之情形，即屬於契約履約期間中有違反履約
      管理之情事。
（二）又依據附加條款第十二條第二項約定「甲方（即被告）及乙方（即原告）因天
      災或事變等不可抗力或不可歸責於契約當事人之事由，致未能依時履約者，經
      甲方同意得延展履約期限；不能履約者，得終止或解除契約責任。」（見本院
      卷第二十一頁），其後並列舉若干不可抗力之事由，諸如戰爭、山崩、瘟疫等
      ，其中第十三款為其他經甲方認定確屬不可抗力者。故自應認其中第(一)至(十二)所
      列舉者為例示之規定。至於本件原告所主張其係因全台爆發ＳＡＲＳ疫情，由
      文義解釋自與契約中所規定之「瘟疫」不同，但ＳＡＲＳ於兩造訂約之初並未
      爆發，此由我國衛生單位亦於ＳＡＲＳ疫情爆發後，方將之列為法定傳染疾病
      ，故兩造於訂約之時自無將其列為不可抗力事項之可能。但ＳＡＲＳ疫情於年
      初爆發之時，其感染範圍、速度、欠缺防制及治療之道，以及對民眾造成之恐
      慌等情形，與瘟疫相較，並無不及之處，自應認定為不可抗力者。又即便本件
      被告堅稱依據契約規定，其未同意認定ＳＡＲＳ為不可抗力，仍應判斷原告前
      開有違約情事是否有不可歸責之事由，倘非屬不可抗力之情事，但亦非可歸責
      於原告時，原告亦無庸負擔債務不履行之損害賠償責任。
（三）復按，附隨義務者，乃債之關係在其發展過程中，基於誠信原則，依其情事所
      發生之各種義務，此類義務並非如給付義務之自始確定，而係隨著債之關係的
      發展，於各種情況要求當事人之一方有所作為或不作為，以維護相對人利益，
      其功能在輔助實現債權人之給付利益及避免侵害債權人之人身或財產上利益，
      後者有稱為保護義務，於契約履行期間違反此類義務者，應成立不完全給付，
      構成債務不履行之事由。復按民法第五百零七條第一項規定，定作人負有協力
      義務；又依同法第一百四十八條第二項規定，行使權利，履行義務，應依誠實
      及信用方法。本件被告身為定作人，本有指示原告於特定環境中工作之權，但
      就承攬人於履行契約時，其生命、身體及財產等權利，亦應一併顧及，而同時
      負有保持工作環境安全無虞之義務，始得謂與誠實信用原則無違。查：
    (1)九十二年四月底起，三軍總醫院即陸續指示原告派遣之維護人員進入收容過Ｓ
      ＡＲＳ病患之病房，進行弱電系統維護及管線工程。三軍總醫院內雖有提供隔
      離衣予維修人員，惟因本件之維護工程係在天花板作業，施工工具多為尖銳器
      具，隔離衣在施工時極易因勾、碰到天花板、施工工具及其他尖銳物品而破損
      ，維護人員因而有受ＳＡＲＳ病毒感染之重大危險。
    (2)三軍總醫院雖未至如同台北市立和平醫院般封院之地步，然而該醫院自九十二
      年三月十九日起開始收治ＳＡＲＳ病患，卻因無法即時判別可疑病例，兼以收
      容ＳＡＲＳ患者之三五病房前半段欠缺負壓隔離設施，而陸續導致多名曾在該
      區病房值勤之醫護人員感染。即便如三軍總醫院為專業醫療院所，又收治ＳＡ
      ＲＳ病患，對於ＳＡＲＳ疫情之控管方式及程度，原本應較其他處所更為周密
      嚴格，茲不論上述情形係因當時醫學技術上有不能克服之處，或醫護人員疏失
      等等可能因素所致，惟均足以證明三總在當時對於ＳＡＲＳ可疑病例之判別、
      收容ＳＡＲＳ患者之病房環境其維護及隔離措施等事項，均無法確實控管。
    (3)原告公司之維護人員非專業醫學人員，未曾受過專業醫學訓練，加上ＳＡＲＳ
      疫情爆發時，導致全球對於此一前所未見之疾病之高傳染率、死亡率所生之恐
      慌，三軍總醫院並未因應疫情而對維護人員施以疫期間之教育訓練，實難苛求
      維護人員在有生命安全疑慮之情形下，仍進入未完成消毒病房等一般人認知上
      係屬高危險感染區域內工作。被告雖已提供原告派遣之維修人員防護衣，但因
      未就前開工作場所完成消毒及對於原告之維護人員進行教育訓練，自應認為被
      告未盡提供原告於履行契約時，保持工作環境安全無虞之附隨義務。
    (4)又附隨義務不同於契約之主給付義務，原則上非屬對待給付，不能發生同時履
      行抗辯。本件原告於被告未盡前開保持工作環境安全無虞之附隨義務時，雖不
      得據此主張同時履行抗辯，而拒絕其給付義務，但因此事由致原告所僱請之維
      修人員心生恐慌，紛紛請辭，而使原告無法依約於九十二年五月一日、二日、
      五日至九日、以及十二、十三日，派員至被告所指定之三軍總醫院進行弱電系
      統與管線之維修工作。另輔之以本件三軍總醫院於五月十三日將病房消毒完畢
      之後，原告即未再發生有到場維修人員不足之情形，且綜觀本件履約期間中，
      僅以三軍總醫院疑似爆發ＳＡＲＳ疫情至病房消毒完畢之五月一日至十三日間
      （其中五月三日、四日、十日、十一日為假日）外，其餘長達九個多月的履約
      期間中，均未發生有違約情事，更足以證明原告係因不可歸責於己之事由，致
      有前開違約之情事，自無庸負擔遲延責任。
（四）被告復辯稱：原告於其員工離職後即無庸再行給付薪資，卻反向被告要求給付
      報酬，形同不當得利，實已大違誠信云云。然查，本件於被告向原告主張扣款
      之後，原告亦曾發函向被告請求三軍總醫院展延履約期限，此有原告公司九十
      二年六月五日文字（92）字第九０五四七號函在卷可稽（見本院卷第二十九、
      三十頁），故原告已依約請求被告同意展延履約期限然遭被告拒絕，自難認定
      本件原告向被告請求報酬有不當得利之嫌。
五、綜上所述，本件原告係因不可歸責於己之事由，致其於五月一日、二日、六日至
    九日、十二日及十三日發生到院維護人員不足約定人數之情形，故被告自不得據
    此主張原告有違反履約管理之規定，而對其處以懲罰性違約金。從而，本件被告
    主張原告有違約之情事，而自行扣除原告應領取之工程款即屬無據，原告依據兩
    造之契約關係，請求被告給付尚未支付之工程款伍拾柒萬伍仟伍佰零陸元及利息
    ，為有理由，自應准許。
六、兩造陳明願供擔保請為宣告假執行或免為假執行，經核均與規定相符，爰分別酌
    定相當之擔保金額予以宣告。
七、因本案事證已臻明確，兩造其餘主張陳述及所提之證據，均毋庸再予審酌，附此
    敘明。
據上論結：本件原告之訴為有理由，依民事訴訟法第七十八條、第三百九十條第二項
、第三百九十二條，判決如主文。
中　　　華　　　民　　　國　　九十三　　年　　　三　　　月　　二十四　　日
                                          民事第四庭法      官 黃柄縉
右為正本係照原本作成
如對本判決上訴須於判決送達後廿日內向本院提出上訴狀
中　　　華　　　民　　　國　　九十三　　年　　　三　　　月　　二十六　　日
                                                    法院書記官 楊湘雯                                                                                                                                               E
